---
title: "Projekt z Analizy Danych"
author: "Mateusz Skiba 109967 & Piotr Janiszewski 127246"
date: "5 12 2019"
output: 
  html_document:
    toc: true
    toc_depth: 2
    keep_md: true
---

## Podsumowanie analizy

Najsilniejsze korelacje wystąpiły pomiędzy parami zmiennych: (Dostępność planktonu Calanus helgolandicus gatunku 1; Zagęszczenie widłonogów), (Natężenie połowów w regionie; Łączne roczne natężenie połowów w regionie), (Dostępność planktonu Calanus helgolandicus gatunku 2; Zagęszczenie widłonogów gatunku 2), (Łączna liczba ryb złowionych w ramach połowu; Łączne roczne natężenie połowów w regionie). Oznacza to, że najprawdopodobniej pozbycie się jednej ze zmiennych z każdej z par pozwoliłoby na uproszczenie modelu, redukcję efektu przeuczenia i skrócenie czasu uczenia.

W latach 1958 - 1978 można zauważyć stabilny wzrost rozmiaru śledzia. W okolicy roku 1978 śledź osiągał swoje najwieksze rozmiary tj. ok. 27,2 cm. Jednakże w po roku 1978 zanotowano kilka gwałtownych spadków długości śledzia. Ostatecznie długość śledzia wyraźnie spadała aż do roku 2018, do poziomu ok 23,5cm. 

W wyniku przeprowadzone analizy okazało się, że najlepsze dopasowanie modelu osiągane jest dla ... zmiennych. Najistotniejszymi zmiennymi w modelu okazały się ..., ..., ..., ..., ....

# Kod i wyniki analizy

## Załadowanie bibliotek
```{r setup, results="hide"}
library(zoo)
library(dplyr)
library(corrgram)
library(ggplot2)
library(tidyverse)
library(lubridate)
library(fredr)
library(cowplot)
library(data.table)
library(gganimate)
library(data.table)
library(gifski)
library(png)
library(caret)
library(pROC)
```

## Zapewnienie powtarzalności eksperymentów
```{r seed}
set.seed(23)
```


## Ładowanie danych
```{r}
herrings_raw_top <- read.csv(file='https://raw.githubusercontent.com/mateuszskiba/emd-1/master/sledzie.csv?token=AFU5A4AIIMA5QAADFMACAFS55ZYIY', header=TRUE, sep=',', na.strings='?', nrows=100)
classes <- sapply(herrings_raw_top, class)
herrings_raw <- read.csv(file='https://raw.githubusercontent.com/mateuszskiba/emd-1/master/sledzie.csv?token=AFU5A4AIIMA5QAADFMACAFS55ZYIY', header=TRUE, sep=',', na.strings='?', colClasses=classes)
```

## Przetworzenie brakujących danych
```{R lacking_data}
herrings <- 
  herrings_raw %>%
  do(na.locf(.))
```

Z uwagi na to, że w zbiorze danych wpisy z jednego połowu występują po sobie, a więc zawierają większość tych samych parametrów, dlatego zdecydowano się uzupełniać brakujące wartości bazując na wartościach wpisu powyżej. W związku z tym, pierwszy wpis został usunięty, gdyż nie posiadał on wpisu, na podstawie którego możnaby uzupełnić jego brakującą wartość.
```{R lacking_data_head}
head(herrings)
```

## Rozmiar zbioru i podstawowe statystyki
```{R basics}
dim(herrings)
summary(herrings)
```

W zbiorze mamy 52581 wpisów, zawierających 15 kolumn. Rozkład wartości i najważniejsze statystyki przedstawia wynik wywołania funkcji summary.

## Szczegółowa analiza wartości atrybutów
```{R detailed_analysis1}
ggplot(herrings, aes(x=length)) + geom_histogram(binwidth=1, colour="black", fill="white")
```

Histogram rozkładu długości w zbiorze.
```{R detailed_analysis2}
herrings_sst <- herrings %>%
  group_by(sst) %>%
  summarise_all(list(mean))

ggplot(
  herrings_sst,
  aes(x=sst,
      y=length,
      color=nao
  )
) +
geom_point() + geom_smooth(method='lm')
```

W celu sprawdzenia zależności pomiędzy zmiennymi a długością śledzia pogrupowano wpisy po wartości danego parametru (w tym przypadku temperatury przy powierzchni wody [°C]), następnie zwizualizowano punkty na wykresie jednocześnie dodając krzywą będącą najbliższym modelem liniowym tej zależności. Na tym wykresie zawarte zostały dwie wartości (drugą jest oscylacja północnoatlantycka [mb]), które mają największy wpływ na długość.
```{R detailed_analysis3}

herrings_nao <- herrings %>%
  group_by(nao) %>%
  summarise_all(list(mean))

ggplot(
  herrings_nao,
  aes(x=nao,
      y=length
  )
) +
geom_point() + geom_smooth(method='lm')
```

Zależność długości od oscylacji północnoatlantyckiej [mb]. Na wykresie można zobaczyć pewną relację pomiędzy zmiennymi.
```{R detailed_analysis4}
herrings_fbar <- herrings %>%
  group_by(fbar) %>%
  summarise_all(list(mean))

ggplot(
  herrings_fbar,
  aes(x=fbar,
      y=length
  )
) +
geom_point() + geom_smooth(method='lm')
```

Zależność długości od natężenia połowu w regionie [ułamek pozostawionego narybku].
```{R detailed_analysis5}
herrings_chel1 <- herrings %>%
  group_by(chel1) %>%
  summarise_all(list(mean))

ggplot(
  herrings_chel1,
  aes(x=chel1,
      y=length
  )
) +
geom_point() + geom_smooth(method='lm')
```

Zależność długości od dostępności planktonu Calanus helgolandicus gat. 1. Duże znaczenie w przypadku ustalenia kierunku nachylenia prostej miały obserwacje odstające, znajdujące się po prawej stronie wykresu. Zaobserwować można jedynie słabą zależność.
```{R detailed_analysis6}
herrings_sal <- herrings %>%
  group_by(sal) %>%
  summarise_all(list(min))

ggplot(
  herrings_sal,
  aes(x=sal,
      y=length
  )
) +
geom_point() + geom_smooth(method='lm')
```

Zależność długości od poziomu zasolenia wody [Knudsen ppt]. Podobnie jak powyżej, regresja liniowa nie wyjaśnia zależności zmiennych w sposób satysfakcjonujący.

## Korelacje między zmiennymi
Na poniższej grafice można zauważyć, iż długość śledzia jest najsilniej skorelowana z takimi zmiennymi jak: Temperatura wody (**-0.45**); Oscylacja północnoatlantycka (**-0.26**), Natężenie połowów w regionie (**0.25**) oraz Dostępność planktonu Calanus helgolandicus gatunek 2 (**0.22**).


Inne spostrzeżenia:

* Silna korelacja pomiędzy Dostępnością planktonu Calanus helgolandicus gatunku 1 a Zagęszczeniem widłonogów gatunku 1: **0.95**
* Silna korelacja pomiędzy Dostępnością planktonu Calanus helgolandicus gatunku 2 a Zagęszczeniem widłonogów gatunku 2: **0.88**
* Silne korelacja pomiędzy Natężeniem połowów w regionie oraz Łącznym rocznym natężeniem połowów w regionie: **0.82** (jako że obie zmienne odwołują się do natężenia połowów, oczywistym jest występująca zależność)
* Silna korelacja pomiędzy Łączną liczbą ryb złowionych w ramach połowu oraz Łącznym rocznym natężeniem połowów w regionie: **-0.71** (z racji, iż im więcej ryb zostało złowionych tym mniejsza jest liczba pozostawionego narybku)


```{r correlations}
corrgram(herrings, order=TRUE, lower.panel=panel.shade,
         upper.panel=panel.cor, text.panel=panel.txt,
         main="Herrings - Variables Correlations")
```

## Animacja

Animacja pokazuje jak na przestrzeniu 60 lat zmieniał się rozmiar trzyletniego śledzia oceanicznego wyławianego w Europie.
Można zauważyć, iż od 1958 do ok. 1978 roku długość śledzia wzrastała, by w roku 1978 osiągnąć swoją maksymalną wartość tj. ok 27,2cm. Następnie odnotowano trzy istotne spadki długości śledzia w okolicy lat 1984, 1990 i 1997. Długośc ta długość ta systematycznie spadała, by w 2018 roku osiągnąć wartość ok 23,5cm.


### Przygotowanie danych
```{r animations_data}
herrings_animation <- 
  herrings %>%
  mutate(yearn=ceiling(X/(max(X)/90))) %>% 
  select(yearn, length) %>%
  group_by(yearn) %>%
  summarize(length = mean(length))%>%
  mutate(yearn=(2018 - (60 - ceiling(yearn/(max(yearn)/60)))))
```

### Stworzenie animacji
```{r animations}
a <- 
  ggplot(data=herrings_animation,aes(x=yearn,y=length))+
  geom_line()+
  theme(legend.position="none")+
  scale_y_continuous(breaks=c(22, 23, 24, 25, 26, 27))+
  scale_x_continuous()+
  labs(title="Zmiana długości śledzia w czasie",
       x="Rok",
       y="Długość [cm]")+
  theme(plot.title=element_text(face="bold"),
        plot.caption=element_text(hjust=0))+
  transition_reveal(yearn)

animate(a, fps = 10, duration = 10, renderer = gifski_renderer())
```

## Próba stworzenia regresora
### Regresja logistyczna
```{r lin_reg}
# Podział zbiorów
idx <- createDataPartition(herrings$length, times=2, p=0.25, list=FALSE)
idxTest <- idx[,1]
idxVal <- idx[,2]

train <- herrings[-c(idxTest, idxVal),]
test <- herrings[idxTest,]
val <- herrings[idxVal,]

# Wykres
ggplot(mapping=aes(alpha=0.4)) + 
  geom_density(aes(length, fill="train"), train) + 
  geom_density(aes(length, fill="test"), test) + 
  geom_density(aes(length, fill="val"), val)

# Trenowanie regresora
fit <- train(length ~ .,
             data = train,
             method = "lm")
fit

# Predykcja
regFloatLength <- predict(fit,
                          newdata = test)
regLength <- round(regFloatLength)

# Macierz pomyłek
confusionMatrix(data = factor(regLength, levels=min(test$length):max(test$length)),
                factor(test$length, levels=min(test$length):max(test$length)))

# R^2
rsq <- function (x, y) cor(x, y) ^ 2
rsq(regFloatLength, test$length)
```

### Generalized Boosted Regression Modelling (GBM) z 10-krotną walidacją krzyżową
```{R gbm1,  results="hide"}
ctrl <- trainControl(
           method = "repeatedcv",
           number = 10,
           repeats = 10)
fit <- train(length ~ .,
             data = train,
             trControl = ctrl,
             method = "gbm")
```
```{R gbm2}
fit
```

Trafność klasyfikacji osiągnęła wartość 51%.
```{R gbm3}
regFloatLength <- predict(fit,
                      newdata = test)
regLength <- round(regFloatLength)
confusionMatrix(data = factor(regLength, levels=min(regLength):max(regLength)),
                factor(test$length, levels=min(regLength):max(regLength)))
rsq(regFloatLength, test$length)
rsq(regLength, test$length)
```

Trafność klasyfikacji w przypadkach zaokrąglania predykcji zmiennoprzecinkowych do liczb całkowitych oraz braku zaokrąglania.
## Analiza ważności atrybutów
Analiza ważności atrybutów została przeprowadzona z użyciem metody walidacji krzyżowej. Na podstawie wyników analizy można zauważyć, że najlepsze dopasowanie do danych (R^2) jest osiągnięte, gdy model posiada ... zmiennych. Natomiast najmniejszy RMSE jest osiągany przy zastosowniu ... zmiennych. 
Ponadto, najistotniejszymi zmiennymi w modelu okazały się ..., ..., ..., ..., ....


```{R variables_importance}
ctrl <- rfeControl(functions = rfFuncs,
                   method = "repeatedcv",
                   repeats = 10,
                   verbose = FALSE)

lmProfile <- rfe(train[,-2],
                 train$length,
                 sizes=c(1:15),
                 rfeControl = ctrl)

lmProfile
```